【裁判字號】    98,簡,7
【裁判日期】    980512
【裁判案由】    損害賠償
【裁判全文】
臺灣臺中地方法院民事判決  98年度簡字第7號
原      告  甲○○
訴訟代理人  丙○○
被      告  乙○○
上列當事人間請求損害賠償事件，原告提起刑事附帶民事訴訟，
經本院刑事庭裁定移送前來（本院97年度交附民字第282號），
本院於民國98年4月20日言詞辯論終結，判決如下：
    主  文
被告應給付原告新台幣貳拾萬元。
訴訟費用由被告負擔。
本判決得假執行。但被告如以新台幣貳拾萬元為原告供擔保後，
得免為假執行。
    事 實 及 理 由
壹、按訴狀送達後，原告不得將原訴變更或追加他訴，但上開規
    定於擴張或減縮應受判決事項之聲明者無礙，民事訴訟法第
    255條第1項第3款定有明文。本件原告起訴時原請求被告給
    付新台幣（下同）1,411,793元，及自起訴狀繕本送達之翌
    日起至清償日止按年息5％計算之利息。嗣於訴訟進行中，
    原告減縮其請求之金額為20萬元，核屬減縮應受判決事項之
    聲明，與上開規定尚無不合，且因原告減縮後之請求金額在
    50萬元以下，應依民事訴訟法第427條第1項之規定，適用簡
    易訴訟程序，合先敘明。
貳、原告方面：
  一、聲明：
    (一)被告應給付原告20萬元。
    (二)原告願供擔保，請准宣告假執行。
  二、陳述略以：被告乙○○於民國（下同）96年9月3日上午11
      時10分許，騎乘車牌號碼PL5-882號重型機車，沿台中縣
      大甲鎮○○路由西往東方向行駛，行經該鎮○○路與水美
      街之交岔路口時，欲直行水源路，明知車輛行駛至交岔路
      口時，其行進應遵守燈光號誌之指示，卻未依號誌指示行
      駛，闖越紅燈而駛入上開交岔路口時，適訴外人丙○○騎
      乘車牌號碼MMV-132號重型機車、搭載原告沿該鎮○○街
      由南往北方向行駛，行經上開交岔路口，依綠燈號誌之指
      示，正常行駛欲左轉進入水源路。兩車行至該交岔路口時
      ，被告所騎乘之上開機車不慎與丙○○所騎乘之機車發生
      碰撞，致訴丙○○、原告均人車倒地，原告因而受有左近
      端脛骨腓骨骨折之傷害。被告上開過失傷害犯行，業經鈞
      院97年度交易字第677號刑事判決認定在案，爰依民法第
      184條第1項、第191條-2、第193條第1項、第195條第1項
      侵權行為之法律關係，訴請被告賠償下列損害；
    (一)醫療費用：43,899元。
      (1)光田綜合醫院計1,690元。
      (2)英醫院計42,209元。
      (3)持續治療之費用先與保留請求權。
    (二)增加生活上之需要費用：150,859元。
      (1)購買美容膠帶計560元。
      (2)購買助行器計699元。
      (3)看護費用：149,600元。
        原告兩次住院治療，合計住院日數共8日，原告於住
          院期間雖由家屬看護，然仍得請求被告賠償看護費用
          ，依每日看護費2,200元計算，共17,600元。
        原告出院後，依醫囑仍需專人看護2個月，於原告修
          養期間，仍由原告之家屬看護，該期間之看護費用共
          132,00元。
    (三)減少工作收入損失：241,920元。
      (1)原告為台中縣女子燙髮美容商業同業公會會員，於家中
        開設家庭燙髮美容店，每月收入不固定，但願以勞動基
        準法最低工資17,280元為基準請求賠償。原告於住院醫
        療期間及休養期間，因左腳無法久站，致無法從事工作
        達14個月，受有減少工作收入214,920元之損害。
      (2)對於未來無法工作之損害保留請求權。
    (四)減少勞動能力部分：保留請求權。
      原告之骨折癒合情況不佳，醫生正評估是否會造成機型彎
      曲之永久殘廢。
    (五)精神慰撫金：100萬元。
      原告因本次事故經歷手術及復健之痛苦，卻因癒合狀況不
      佳，隨時有殘疾之可能，面對生活不知如何處理，被告事
      故發生後態度惡劣，拒絕賠償致協調不成立，令原告身心
      受創至深且鉅，故請求精神慰撫金100萬元。
    (六)原告已領取被告機車所投保之強制汽車責任保險給付24,
      885元，經扣除後，原告得請求被告賠償1,411,793元，惟
      僅請求被告賠償20萬元。
參、被告方面：
  一、聲明：
    (一)原告之訴及假執行之聲請均駁回。
    (二)如受不利判決，願供擔保准免為假執行。
  二、陳述略以：被告並無原告所指闖紅燈之情事，本件車禍發
      生後，丙○○旋即移動兩造機車所在位置，破壞現場，致
      警員到場無法測量，本件車禍之發生，如非因丙○○違規
      所致，丙○○何需破壞現場？如被告有闖紅燈，何以警員
      未開單舉發？且原告請求被告賠償看護費用部分，原告受
      傷後係由其親屬照顧，並未支出看護費用，原告自不得請
      求被告賠償看護費用。又原告受傷後，被告已申請汽車強
      制責任保險理賠，原告已領取該強制險理賠金24,885元，
      應予扣除。再原告主張其因本件車禍受傷而減少收入，惟
      原告並未提出其每月收入之証明，其請求亦屬無據，且原
      告自97年3月間起，於至法院開庭時，均能正常行走，並
      不需要使用住行器或仰賴他人照顧，顯見原告所受傷害之
      程度，並非如原告所述之嚴重。另被告目前無業，經濟甚
      為困窘，現又日夜為本件訴訟心神不寧，常常夜不安眠，
      精神亦深感痛苦，原告請求賠償之精神慰撫金金額顯然過
      高等語。
參、兩造經法院整理並簡化爭點，其結果如下：
  一、兩造不爭執之事項：
    (一)被告於96年9月3日上午11時10分許，騎乘車牌號碼PL5-88
      2號重機車沿台中縣大甲鎮○○路由西往東方向行駛，行
      經水源路與水美街交叉路口處，與丙○○所騎乘、後載原
      告沿水美街由南往北方向行駛欲左轉水源路之車牌號碼MN
      V-132號重機車發生碰撞，丙○○及原告因而人車倒地，
      原告並因而受有左側脛骨與腓骨上端骨折等傷害。
    (二)原告因本件車禍受傷已支出醫療費用43,899元。
    (三)原告已領取強制汽車責任保險之保險金24,885元。
  二、兩造爭執之事項：
    (一)被告就本件車禍之發生有無過失？
    (二)原告請求賠償之金額是否過高？
肆、法院之判斷：
  一、原告主張本件車禍之發生，係因被告未依號誌行駛、闖越
      紅燈所致等語，為被告所否認，並抗辯並無闖紅燈等語。
      經查：
    (一)被告於本件車禍發生後，曾向到場處理之警員曾勝煌坦承
      其闖紅燈，業據證人曾勝煌於被告所涉過失傷害刑事案件
      偵查中到庭結證：「（問：本件車禍案件，是否為你所處
      理？）不是我處理，是交通隊處理，但我有先到場。」、
      「（問：當時是否有聽到誰說，是哪個被告闖紅燈？）當
      時我有問乙○○是不是闖紅燈，他有當場承認是他闖紅燈
      才肇事。」（見臺灣臺中地方法院檢察署97年度偵字第68
      59號卷第25至26頁）等語，於本院過失傷按刑事案件審理
      中到庭結證：「（被告問：本件案發當時你沒有在現場，
      為何說我闖紅燈？）本件我到現場時，有一位小姐在哭，
      就是在庭的被告，我問雙方當事人事故發生情形，當時有
      一位男性駕駛及一位老婦人即在庭的告訴人（按即本件原
      告），我問雙方現場有交通號誌管制之路口，是否有人闖
      紅燈，一位男性駕駛人指證對方女性駕駛人闖紅燈，我詢
      問女性駕駛人是否有闖紅燈，她有當場承認她闖紅燈，我
      問她：小姐，你是不是有闖紅燈？女性駕駛邊哭邊點頭，
      還回答：是。所以我於偵查中才說被告承認他有闖紅燈。
      」、「（法官問：你確定在庭的被告有親口並點頭承認她
      有闖紅燈而肇事？）是。」（見本院97年度交易字第677
      號卷97年12月15日審判筆錄）等語綦詳，業經調閱本院97
      年度交易字第677號過失傷害案件全卷查核無訛。按證人
      乃就其親見親聞之事項作證陳述，為不可替代之證據方法
      ，而曾勝煌原與兩造均不相識，與兩造均無親誼或利害關
      係，於作證前復經具結以確保其證言之可信性，衡情曾勝
      煌當無甘冒偽證重罪，杜詞誣陷被告之理，故而本院認曾
      勝煌上開證詞應堪採信，則被告於行經本件車禍發生地點
      之前揭交岔路口時有闖紅燈之事實，洵堪認定。至被告抗
      辯本件車禍之發生，如非肇因於丙○○違規，丙○○當無
      必要於車禍發生後即破壞現場等語，惟被告就其所辯各詞
      ，並未舉證以實其說，甚且始終未能明確說明丙○○就本
      件車禍之發生有何具體之違規情事，且其所辯各詞與證人
      曾勝煌前述證述內容亦不相符，委不足採。
    (二)按汽車行駛至交岔路口時，其行進應遵守燈光號誌之指示
      ，道路交通安全規則第102條第1項第1款定有明文。被告
      於上開時地，依其當時行車方向之燈光號誌為紅燈，本應
      注意汽車行駛至交岔路口時，行進應遵守燈光號誌之指示
      。而依當時情形並非不能注意，竟疏於注意，未依燈光號
      誌指示行駛，闖越紅燈而駛入上開交岔路口，致其騎乘上
      開機車，不慎與由丙○○所騎乘之機車發生碰撞，因此致
      原告人車倒地，而受有左側脛骨與腓骨上端骨折之傷害，
      足認被告就本件車禍之發生顯有過失。而本件經送臺灣省
      臺中縣區車輛行車事故鑑定委員會鑑定，鑑定結果認肇事
      地段為設有號誌管制路口，應有一方當事人違反號誌指示
      行駛，本會委員不確定何方違反號誌指示行駛，但認為本
      件車禍違反號誌指示闖紅燈者應為肇事原因等情，有該委
      員會97年6 月11日中縣鑑字第0975501528號函可稽（見前
      揭偵查卷第16頁），亦與本院認未依號誌行駛者，應就本
      件車禍之發生負過失責任之認定相同。又原告因本件車禍
      而受有上開傷害，則被告之過失行為，與原告所受上開傷
      害間，自具有相當因果關係存在，亦堪認定。
  二、按因故意或過失，不法侵害他人之權利者，負損害賠償責
      任﹔汽車、機車或其他非依軌道行駛之動力車輛，在使用
      中加損害於他人者，駕駛人應賠償因此所生之損害。民法
      第第184條第1項前段、第191條之2前段分別定有明文。又
      不法侵害他人之身體或健康者，對於被害人因此喪失或減
      少勞動能力或增加生活上之需要時，應負損害賠償責任；
      不法侵害他人之身體、健康、名譽、自由、信用、隱私、
      貞操，或不法侵害其他人格法益而情節重大者，被害人雖
      非財產上之損害，亦得請求賠償相當之金額。其名譽被侵
      害者，並得請求回復名譽之適當處分。民法第193條第1項
      、第195條條第1項亦分別定有明文。被告就本件車禍之發
      生有過失，且原告因本件車禍而受有前述傷害，原告所受
      傷害與被告之過失間，有相當因果關係，已詳如前述，依
      上開規定，被告自應就原告所受損害負賠償責任。故而，
      原告依侵權行為之法律關係請求被告賠償損害，即屬有據
      。茲就原告請求賠償之數額，是否應予准許，分述如下：
    (一)醫療費用：
      原告因本件車禍受傷先後在光田綜合醫院、英醫院就醫，
      分別支出醫療費用1,690元、42,209元（合計43,899元）
      ，有原告提出之醫療費用單據附卷可稽，且為兩造不爭執
      之事實，已如前述，則原告主張因本件車禍支出醫療費用
      43,899元洵屬可採。
    (二)增加生活上之需要費用：
      (1)原告因本件車禍受有左近端脛骨腓骨骨折而接受開放性
        復位鋼板內固定手術，因而購買美容膠帶支出560元、
        購買助行器支出699元，有統一發票附卷可參，並為被
        告所不爭執，原告主張因本件車禍受傷而增加上開支出
        共1,259元，亦屬可採。
      (2)看護費用：原告主張因本件車禍受傷，於住院期間及出
        院後休養2個月期間，由原告之親屬看護，故請求被告
        賠償68日、按每日2,200元計算之看護費用。被告則以
        原告請求之看護費用過高，且原告係由家人看護，不應
        請求賠償看護費用等語為辯。按親屬代為照顧被害人之
        起居，固係基於親情，但親屬看護所付出之勞力並非不
        能評價為金錢，雖因二者身份關係而免除被害人之支付
        義務，惟此種基於身份關係之恩惠，自不能加惠於加害
        人。故由親屬看護時雖無現實看護費之支付，仍應認被
        害人受有相當於看護費之損害，得請求賠償，始符公平
        原則（最高法院94年台上字第1543號判決意旨參照）。
        查原告因本件車禍受有左近端脛骨腓骨骨折，於96年9
        月3日住院接受骨折復位鋼板內固定手術治療，於同年
        月7日出院；後於97年9月5日住院接受手術施行內固定
        拔除手術，於同年月7日出院，於其先後二次住院期間
        均因行動不便需他人協助照護，又原告第一次手術出院
        後，因其所受傷害傷及左膝，且膝閡節面因骨折而連帶
        受傷，治療期間嚴禁負重行走，故需他人協助照顧約2
        至3個月，有診斷證明書及中國醫藥大學附設醫院豐原
        分院98年3月16日（98）豐行字第09803023號函在卷可
        按，則原告自得請求被告賠償其需他人照顧68日之看護
        費用，揆之前揭判決意旨甚明，而原告主張之每日看護
        費用2,200元，尚與目前看護之行情相當，則原告因本
        件車禍而增加支出之看護費用即為149,600元（計算式
        ：2,200元68日＝149,600元）。
      (3)合計，原告因本件車禍受傷增加生活上需要之費用為
        150,859元。
    (三)減少工作收入：
      原告主張因本件車禍受傷致長達14個月之期間無法工作，
      因而受有按基本工資每月17,280元計算、計241,920元無
      法工作減少收入之損害。被告則以原告自97年3月起即已
      能正常行走，且原告目前事實上已在工作，原告請求賠償
      之減少工作收入金額過高等語，資為抗辯。經查，原告為
      台中縣女子燙髮美容商業同業公會會員，原在家中開設家
      庭燙髮美容店，有原告提出之會員證附卷可稽，並為被告
      所不爭執，堪信為真。又原告因本件車禍受傷，第一次住
      院接受手術治療後，出院2至3個月期間尚須他人協助照護
      ，已如前述，而其於出院後3個月後始能以單拐輔助行走
      ，5至6個月可不需柺杖行走，第二次拔釘手術，乃因骨癒
      合後始可拔除，因此拔除骨內固定物後，為顧及釘孔尚未
      癒合，會影響骨結構之支撐性，因此，通常建議於拔釘後
      2至3個月勿跑、跳、久站或負重等情，有前述中國醫藥大
      學附設醫院豐原分院函可按，參照原告所從事之美髮業之
      工作性質需久站，可知原告因本件車禍受傷迄至其於97年
      9月6日二次手術後之2、3個月，即97年11、12月間仍無法
      恢復工作，則原告主張因本件車禍受傷致14個月之期間無
      法工作，即屬可採，而原告雖未能舉證證明其每月實際收
      入，惟其既已證明有工作謀生之能力，則以按最低工資即
      每月17,280元為請求賠償減少工作收入之計算基準，自屬
      允洽，從而原告請求賠償減少工作收入241,920元（計算
      式：17,280元14月＝241,920元）即屬有據。被告雖抗
      辯原告目前事實上已在工作，並提出原告工作狀況之照片
      資為佐證。惟查，被告所提出之照片拍攝日期係在98年4
      月間（見本院98年4月20日言詞辯論筆錄），距本件車禍
      發生之日期已逾19個月，乃在原告請求賠償減少工作收入
      期間之外，被告上開所辯，委不足採。
    (四)精神慰撫金：
      原告主張其因本件車禍受傷，身心痛苦，故請求被告賠償
      精神慰撫金100萬元。被告則以原告請求之精神慰撫金過
      高等語，資為抗辯。經查，原告因本件車禍受傷，已如前
      述，原告因本件車禍受傷所承受之身心痛苦，自得請求給
      付精神慰撫金。本院斟酌原告因本件車禍受有左近端脛骨
      腓骨骨折，先後歷經二次手術，且第一次手術出院後，尚
      須他人協助照護日常生活約2至3個月，其後則須漸進進行
      復健，並須柺杖輔助行走約2個月，第二次手術後2至3個
      月期間仍無法跑、跳、久站或負重，有前述中國醫藥大學
      附設醫院豐原分院函可按，則原告因本件車禍所受傷害，
      不但需承受身體疼痛、不適，且影響日常生活及工作長達
      一年餘，其身心所受痛苦自屬非輕，而原告為國小畢業、
      平日在家從事家庭美髮業，收入不固定，名下有不動產房
      屋3幢、土地4筆，而被告為沙鹿高工畢業，目前失業，名
      下無不動產，有兩造之稅務電子閘門財產調件明細表附卷
      可參，足見原告之經濟狀況優於被告。因此，本院斟酌前
      述兩造之身分地位、教育程度、經濟能力、被告加害情形
      及原告痛苦之程度等情狀，認原告請求精神尉撫金100萬
      元，尚屬過高，應核減為10萬元為相當，逾此數額之請求
      ，為無理由。
    (四)合計原告上開損害額為536,678元。而按保險人依本法規
      定所為之保險給付，視為被保險人損害賠償金額之一部分
      ；被保險人受賠償請求時，得扣除之，強制汽車責任保險
      法第32條定有明文。原告已領取強制汽車責任保險金24,
      885元，為兩造不爭執之事實，則原告得請求被告賠償之
      金額，自應依上開規定，扣除其已領取之強制汽車責任保
      險人所給付之保險金，經扣除後，原告應受賠償之損害額
      即為561,793元（計算式：536,678元－24,885元＝511,
      793元）。從而，原告於上開損害額之範圍內，請求被告
      賠償20萬元，即有理由。
  三、基上所述，原告依侵權行為之法律關係，訴請被告賠償20
      萬元，即屬有據，應予准許。
  四、按所命給付之金額或價額未逾50萬元之判決，法院應依職
      權宣告假執行，為民事訴訟法第389條第1項第5款所明定
      。兩造均陳明願供擔保，分別聲請為假執行或免為假執行
      之宣告，因本件命被告應連帶給付之金額未逾50萬元，爰
      依上開規定，就原告勝訴部分依職權宣告假執行，並酌定
      相當之擔保金額，為准被告免為假執行之宣告。
伍、結論：本件原告之訴為有理由，依民事訴訟法第78條、第
    389條第1項第5款、第392條，判決如主文。
中    華    民    國    98    年    5     月    12    日
                  民事第四庭    法  官  呂麗玉
正本係照原本作成。
如對本判決上訴，須於判決送達後20日內向本院提出上訴狀。
中    華    民    國    98    年    5     月    12    日
                                書記官


司法院資訊處製作；財團法人民間司法改革基金會備份。
